【裁判字號】    97,訴,1363
【裁判日期】    980227
【裁判案由】    確認委任關係不存在
【裁判全文】
臺灣士林地方法院民事判決              97年度訴字第1363號
原      告  丙○○
訴訟代理人  屠啟文律師
複  代理人  陳繼民律師
被      告  揚陽實業有限公司
法定代理人  戊○○
上列當事人間確認委任關係不存在事件，本院於民國98年2 月24
日言詞辯論終結，判決如下：
    主  文
確認原告與被告間董事之委任關係不存在。
訴訟費用新臺幣仟元由被告負擔。
    事  實  及  理  由
一、按無限公司之清算，以全體股東為清算人，但本法或章程另
    有規定或經股東決議，另選清算人者，不在此限，公司法第
    79條定有明文。又此規定亦為有限公司所準用，觀諸公司法
    第113 條規定至明。經查：被告公司經臺北市政府以民國96
    年5 月31日府建商字第0963773890號函廢止登記在案，經本
    院調閱公司登記卷宗核閱無訛，是被告公司應進入清算程序
    。而核閱被告公司章程未就清算人設有規定，復查無選任清
    算人，揆諸上開規定，自應由全體股東為清算人。又依被告
    公司登記卷宗所示之股東，其中甲○○到庭陳稱其為戊○○
    之員工，雖有同意幫忙戊○○設立公司、擔任股東，但戊○○告知其不再成立公司，其亦未交付成立公司需要之相關文
    件予戊○○，不知有揚陽實業有限公司這家公司等語，其中
    乙○○（原名余玉琴）到庭亦稱其當初雖有聽說戊○○要投
    資這家公司，但內容不清楚，後來又說不投資，其並未參與
    投資，亦不同意戊○○以其名義擔任股東等語，丁○○到庭
    則稱其完全不知道其名義遭冒用，其在1995年12月15日出境
    ，到1999年6 月4 日才入境，中間只有兩次短期的入出境，
    到2000年12月9 日才入境回來定居，其係遭冒名擔任股東等
    語，戊○○到庭則稱其不認識丁○○，然當初其係經過丙○○、甲○○、乙○○之同意申請成立公司，並將原來公司之
    營業項目轉移到新公司，但其並不知是否有核准，因其並未
    看到揚陽實業有限公司之營業執照等語。經核被告公司登記
    卷宗，該公司係於82年4 月20日申請設立，於84年12月11日
    將股東股份轉讓予丙○○、戊○○、甲○○、余玉琴、丁○○等5 人，並修正章程、改選丙○○為被告公司董事，然卷
    附之股東同意書、章程上「甲○○、余玉琴、丁○○」等人
    之姓名均係以電腦繕打，並無「甲○○、余玉琴、丁○○」
    之簽名，其上雖蓋用其等之印文，然由該印文觀之，應係一
    般機器刻製之木頭印章所蓋之印文，自難遽認前開印文為其
    等三人蓋用或授權他人所蓋用。又卷內雖有其等三人之身分
    證影本，然甲○○、乙○○當時為戊○○之員工，則戊○○
    持有其二人之身分證影本應符常情。至甲○○雖稱其本來有
    同意幫忙擔任股東，然戊○○既告知其不再成立公司，且其
    亦不知有揚陽實業有限公司這家公司，自難認甲○○有擔任
    揚陽實業有限公司股東之真意。再戊○○亦自承其並不認識
    丁○○，而丁○○亦確實於1995年12月15日出境、1999年6
    月4 日入境、1999年6 月23日出境、2000年6 月6 日入境、
    2000年6 月14日出境、2000年12月9 日入境，有護照影本在
    卷可稽，顯見在被告公司84年12月18日申辦股東出資轉讓、
    改選董事後，丁○○長期均不在臺灣，其身分證影本實有因
    不明原因外流致遭冒用擔任掛名股東之可能。綜上，應認甲○○、乙○○、丁○○係在不知情之情形下擔任被告公司之
    股東，故本件應以戊○○為被告公司之法定代理人，合先敘
    明。
二、原告起訴主張：伊於89年8 月間突收受財政部臺北市國稅局
    信義稽徵所85年度營利事業所得稅核定稅額繳款書，表示原
    告係被告公司之負責人，要求原告補繳該公司之營利事業所
    稅及滯報金，原告始悉其名義遭他人冒用，實則原告非被告
    公司之股東，更非該公司之董事，乃遭人冒用登記為被告公
    司董事，且原告亦於97年10月13日寄發存證信函予被告公司
    之股東戊○○、甲○○、乙○○、丁○○為終止董事委任關
    係之意思表示，爰訴請確認伊與被告公司間之董事委任關係
    不存在等語。並聲明：確認原告與被告間董事之委任關係不
    存在。
三、被告則以：原告原來是勁誼企業有限公司之業務經理，當初
    戊○○要設立公司時，有經過原告之同意由其擔任公司負責
    人，後來是因為代申請之林明沒有將公司執照交給戊○○，
    所以不知道公司是否有核准云云資為抗辯。
四、按確認之訴，非原告有即受確認判決之法律上利益者，不得
    提起，民事訴訟法第247 條第1 項前段定有明文，而所謂「
    即受確認判決之法律上利益者」，須因法律關係之存否不明
    確，致原告在私法上之地位有受侵害之危險，而此項危險得
    以對於被告之確認判決除去之者，始為存在（最高法院27年
    上字第316 號判例參照）。經查：
  (一)原告經登記為被告公司之董事，有公司登記事項卡在卷為憑
    ，然原告既否認其為被告公司董事，則兩造間究有無董事之
    委任關係存在即屬不明確，而有使第三人誤認原告仍為被告
    董事，導致原告私法上之地位有受侵害之危險，非經判決確
    認，無以除去，是原告訴請確認其與被告間董事之委任關係
    不存在，即有即受確認判決之法律上利益。
  (二)原告主張伊遭冒用登記為被告公司董事一節，雖為被告所否
    認，然經核被告公司登記卷宗，該公司係於82年4 月20日申
    請設立，於84年12月11日將股東股份轉讓予丙○○、戊○○
    、甲○○、余玉琴、丁○○等5 人，並修正章程、改選丙○○為被告公司董事，然卷附之股東同意書、變更登記申請書
    、章程上「丙○○」之姓名均係以電腦繕打，並無「丙○○
    」之簽名，其上雖蓋用「丙○○」之印文，然由該印文觀之
    ，應係一般機器刻製之木頭印章所蓋之印文，自難遽認前開
    印文為原告所蓋用或授權他人蓋用。又卷內雖有「丙○○」
    之身分證影本，然原告曾為戊○○之員工，則戊○○持有原
    告之身分證影本應符常情。再丙○○於80年6 月4 日即已自
    勁誼企業有限公司離職，有其勞保投保資料查詢在卷可按，
    距84年12月11日股份轉讓、改選董事、變更章程之時點已逾
    4 年半，且戊○○於刑事案件檢察官偵查時自承當時勁誼企
    業有限公司已經經營不善（臺灣士林地方法院檢察署97年度
    他字第1621號97年6 月6 日偵查筆錄），衡情原告亦無在離
    職4 年半後，於前任職公司經營不善之情形下，再同意擔任
    前任職公司負責人戊○○所設立之其他公司負責人之理。綜
    上，尚難認原告有擔任被告公司股東及董事之真意，應認原
    告之主張為可採。
  (三)原告既非被告公司之董事，故其訴請確認兩造間董事之委任
    關係不存在，即屬有據，為有理由，應予准許。
五、本件為判決之基礎已臻明確，兩造其餘攻擊及防禦方法核與
    本件判決結果不生影響，爰不予一一論述，附此敘明。
六、本院依職權定本件訴訟費用額為3,000 元（第一審裁判費30
    0 元），應由被告負擔。
七、訴訟費用負擔之依據：民事訴訟法第78條、第87條第1 項。
中    華    民    國    98    年    2     月    27    日
                  民事第一庭  法  官  藍雅清
以上正本證明與原本無異。
如對本判決上訴，應於判決送達後20日內向本院提出上訴狀。
中    華    民    國    98    年    3     月    3     日
                              書記官  蘇意絜


司法院資訊處製作；財團法人民間司法改革基金會備份。
